臺灣板橋地方法院刑事判決　　　　　　　96年度易字第1381號
公　訴　人　臺灣板橋地方法院檢察署檢察官
被　　　告　乙○○
　　　　　　　　　　　臺北縣三.
　　　　　　　　　　　（現於臺灣新店戒治所強制戒治）
上列被告因竊盜案件，經檢察官提起公訴（九十六年度偵字第
五四五七號），本院判決如下：
    主  文
乙○○共同毀越門扇、攜帶兇器、結夥三人以上竊盜，處有期徒
刑柒月，減為有期徒刑參月又拾伍日，如易科罰金，以銀元參佰
元折算壹日。
    事  實
一、乙○○（綽號銀行）與丙○○、林家玲及簡瑋龍（丙○○、
    林家玲及簡瑋龍均由檢察官另案偵辦）基於意圖為自己不法
    所有之共同犯意聯絡，於民國九十五年六月四日五時許，由
    丙○○、林家玲先前往位於臺北縣樹林市○○路二一四號之
    合田精密工業有限公司（下稱為合田公司，起訴書誤植為「
    和田公司」，應予更正），由丙○○以起重器破壞該址鐵捲
    門而進入該址（無故侵入他人住宅及毀損部分未據告訴）後
    ，再電話通知簡瑋龍偕同乙○○到場幫忙，而竊得合田公司
    所有之銅材乙批（重量約五百公斤，價值約新臺幣十五萬元
    ），隨由乙○○及簡瑋龍將該竊得物搬運上車後離去，並將
    上開竊得之銅材載運至不詳處所資源回收場變賣，所得款項
    朋分花用。
二、案經合田公司訴由臺北縣政府警察局移送臺灣板橋地方法院
    檢察署檢察官偵查起訴。
    理  由
一、犯罪事實之認定：上開事實，業據被告乙○○於本院自白不
    諱，核與證人即共犯丙○○於警詢、偵查及本院九十五年度
    易字第一二六八號案件審理中供述之作案情節相符，並經被
    害人詹金鳳（合田公司人員）於警詢時指訴之遭竊情節一致
    ，堪信其前開自白應與事實相符。是以本件事證已臻明確，
    被告如事實欄所載之犯行洵堪認定，應予依法論處。
二、論罪科刑之法律適用：
  (一)按起重器係金屬材質製成，質地堅硬，其力能破壞鐵捲門，
    如以之攻擊人體，客觀上顯足以造成相當之傷害，堪認具殺
    傷力而足供兇器之使用。
  (二)次按被告行為後，刑法及其施行法於九十五年七月一日修正
    施行，另罰金罰鍰提高標準條例第二條之規定配合刑法修正
    同時刪除。依修正後刑法第二條第一項之規定：「行為後法
    律有變更者，適用行為時之法律。但行為後之法律有利於行
    為人者，適用最有利於行為人之法律。」。上開刑法、刑法
    施行法等相關法律之修正雖非個別刑罰處罰規定或構成要件
    之變更，然已足為影響行為之可罰性範圍及其法律效果之法
    律修正而言，而屬刑法第二條第一項所定之法律變更，自應
    就罪刑有關之共犯、未遂犯、連續犯、牽連犯、結合犯、以
    及累犯加重、自首減輕、暨其他法定加減原因、與加減例等
    一切情形，綜其全部之結果，而為比較，再適用有利於行為
    人之法律處斷，且應就罪刑有關之一切情形，比較其全部之
    結果，而為整個之適用，不能割裂而分別適用有利益之條文
    （最高法院二十四年上字第四六三四號、二十七年上字第二
    六一五號判例與九十五年第八次刑事庭會議決議意旨參照）
    ；而易科罰金之折算標準、易服勞役之折算標準及期限涉及
    裁量權之行使，係屬科刑規範事項，其折算標準於裁判時並
    應於主文內諭知，與一般純屬執行之程序有別，是如新舊法
    對易科罰金之折算標準、易服勞役之折算標準及期限各有不
    同時，自應依上開規定，比較適用最有利於行為人之法律。
    但此之所謂不能割裂適用，係指與罪刑有關之本刑而言，不
    包括易刑處分，事關刑罰執行之易刑處分仍應分別適用最有
    利於行為人之法律；易言之，倘所處之主刑同時有徒刑、拘
    役易科罰金、罰金易服勞役之情形時，關於易科罰金、易服
    勞役部分應分別為新舊法有利不利之比較，依刑法第二條第
    一項從舊從輕原則定其易刑之折算標準。是本件自應就被告
    適用修正前後相關規定法律效果綜合比較後，分就其罪刑與
    易刑處分依上開規定適用法律，茲比較說明如下：
    1.被告乙○○所為，依其行為時法即刑法及其施行法於九十
      五年七月一日修正施行前之規定，係犯刑法第三百二十一
      條第一項第二款、第三款、第四款之毀越門扇、攜帶兇器
      、結夥三人以上竊盜罪。起訴書雖漏引刑法第三百二十一
      條第三款之條文，惟此與原引用之所犯法條係同一條文，
      尚無庸變更其起訴法條，而由本院逕予更正即足。被告與
      丙○○、林家玲及簡瑋龍就上開竊盜犯行，有犯意之聯絡
      及行為之分擔，為共同正犯。
    2.而依被告行為後即刑法與其施行法於九十五年七月一日修
      正施行，及罰金罰鍰提高標準條例第二條之規定配合刑法
      修正同時刪除之相關規定，被告所涉刑法第三百二十一條
      第一項第二款、第三款、第四款論罪條文之構成要件與法
      定刑本身均無修改。另刑法第二十八條關於共同正犯之規
      定雖有變更，將陰謀犯、預備犯等尚未至實行階段之行為
      排除適用，惟此就本件已著手實行之犯罪形態並無影響。
      是就上開各法律適用項目綜合比較結果，並無實質法律效
      果變動之情形，核非刑法第二條所定之法律變更，無比較
      適用之餘地，而應逕依一般法律適用原則援引修正後之現
      行規定為己足。
  (三)爰審酌被告前有多次因施用毒品等犯行遭查獲之前案紀錄（
    參臺灣高等法院被告前案紀錄表及本院九十五年度易字第一
    ○四號刑事判決書），素行不佳，其正值青壯，竟不思上進
    ，因一己之貪慾而為本件犯行，且係結夥三人、持兇器並毀
    越門扇，嚴重危害社會治安及他人居住安全，惡性非輕，兼
    衡其犯罪之動機、手段、被害人所受之損害及犯罪後已坦承
    犯行之態度等一切情狀，量處如主文所示之刑，以資懲儆。
    再者被告本件犯罪在九十六年四月二十四日以前，復無中華
    民國九十六年罪犯減刑條例所列不予減刑之情形，應依同條
    例第二條第一項第三款之規定，就所受宣示之拘役減其刑期
    二分之一。而被告減刑之後，已符合得為易科罰金之標準，
    而易科罰金之折算標準依修正前第四十一條第一項前段及修
    正前罰金罰鍰提高標準條例第二條之規定，係以銀圓一百元
    、二百元及三百元（即新臺幣三百元、六百元及九百元）折
    算乙日，修法後罰金罰鍰提高標準條例第二條刪除，並修正
    刑法第四十一條第一項前段之折算標準為新臺幣一千元、二
    千元及三千元，則修法後得以罰金易科之折算標準既為提高
    ，較之修法前之規定自無有利於行為人之情形，應依刑法第
    二條第一項前段之規定，就本件適用修正前刑法第四十一條
    第一項前段之規定，諭知易科罰金之折算標準。
三、不另為無罪諭知之部分：
  (一)公訴意旨尚以：被告乙○○與丙○○、林家玲及簡瑋龍尚承
    上開意圖為自己不法所有之概括犯意聯絡，於九十五年六月
    八日五時許，偕同丙○○及林家玲前往臺北縣泰山鄉○○路
    五之四號之「飛達公司」，由被告在旁把風，而丙○○則以
    起重器破壞該址鐵捲門（毀損部分未據告訴），欲進入該址
    行竊之際，嗣經巡邏員警發現，旋即逃逸，而未得逞，嗣經
    丙○○指認乙○○即綽號為「銀行」之男子，並與之共同行
    竊，始查悉上情，因認被告就此亦涉犯刑法第三百二十一條
    第一項第二款、第四款之加重竊盜罪嫌。
  (二)按犯罪事實應依證據認定之，無證據不得認定犯罪事實，刑
    事訴訟法第一百五十四條第二項定有明文。又不能證明被告
    犯罪者，應諭知無罪之判決，刑事訴訟法第一百五十四條第
    二項、第三百零一條第一項分別定有明文。次按刑事訴訟上
    證明之資料，無論其為直接或間接證據，均須達於通常一般
    之人均不致有所懷疑，而得確信其為真實之程度，始得據為
    有罪之認定，若其關於被告是否犯罪之證明未能達此程度，
    而有合理懷疑之存在，致使無從形成有罪之確信，根據「罪
    證有疑，利於被告」之證據法則，即不得遽為不利被告之認
    定，亦有最高法院七十六年度臺上字第四九八六號判例可稽
    。再者刑法上之未遂犯，必須已著手於犯罪行為之實行而不
    遂，始能成立，此在刑法第二十五條第一項規定甚明，同法
    第三百二十一條之竊盜罪，為第三百二十條之加重條文，自
    係以竊取他人之物為其犯罪行為之實行，至該條第一項各款
    所列情形，不過為犯竊盜罪之加重條件，如僅著手於該項加
    重之行為而未著手搜取財物，仍不能以本條之竊盜未遂論，
    最高法院二十七年度滬上字第五十四號判例亦闡示甚明。
  (三)公訴人認被告涉有上開犯嫌，無非係以被告於偵查中之自白
    、證人丙○○於另案警詢、偵查及審理中之供述及被害人甲○○警詢中之指訴等，為其論據。訊之被告乙○○固坦認於
    上開時地與丙○○、林家玲共同至飛達公司門外，惟堅詞否
    認有何竊盜犯行，辯稱當時曾向潘鵬山表示不參與該次偷竊
    ，且潘鵬山正在破壞大門時即為到場之警查獲，而未進行行
    竊等語。
  (四)經查：被告乙○○固於九十六年四月二日接受檢察官訊問時
    ，供稱丙○○、林家玲去飛達公司時，伊原先並不知其二人
    係欲進入行竊，乃在在旁邊等，然鐵門撬到一半警察就到場
    等語（參偵查卷第五十五頁），然依其上開供述之內容僅表
    示當時在場而已，並未自承與丙○○、林家玲有犯意聯絡或
    行為分擔，而無自白犯罪之情形，是公訴人認被告於偵查中
    就此部分已有自白云云，容與卷證資料不符。又證人丙○○
    於九十六年一月十八日警詢中，雖曾答稱被告有參與上開至
    飛達公司欲為行竊之犯行云云（參偵查卷第五頁），然就所
    稱被告參與之詳情如何，則未有任何敘明，徒據其上開失之
    簡略之供述，尚難遽認被告就其所欲為之竊盜行為確有犯意
    之聯絡或行為之分擔。而證人丙○○於偵查及本院審理中，
    均結證供稱伊當時使用千斤頂破壞鐵門時，尚未將鐵門完全
    打開即因適有警察巡邏經過而放棄逃逸等語（參偵查卷第六
    一頁、本院九十六年七月五日審判筆錄），依其證述顯見當
    時僅止於破壞鐵門之階段，而尚未入屋開始搜索屋內財物。
    另證人即飛達公司人員甲○○，亦到庭證稱係因鄰居通知該
    公司鐵門遭人撬開而返回查看，經檢視屋內財物並無損失，
    亦無被翻動之跡象，僅鐵門遭人撬開約六、七十公分左右之
    高度等語（參本院九十六年八月三十日審判筆錄），核與被
    告乙○○及證人丙○○之上開供述合致，足認當時丙○○等
    人確僅有撬開鐵門而未入屋動手翻找搜索財物之事實。雖證
    人甲○○尚陳稱從鐵門被撬開之空間趴下去可以看到屋內物
    品等語，公訴人循此指訴被告及丙○○已達足為搜索財物之
    程度，而認已達竊盜著手階段云云；然縱使當時鐵門之撬開
    程度已可趴下觀看屋內之狀況，被告等既係於撬開鐵門之行
    為進行中，因適有巡邏員警經過而倉促離去，顯見其等尚未
    及以目視或動手翻找之方式搜尋屋內財物。是以被告及丙○○等人於其時尚未開始著手實施搜索財物之竊盜行為，已堪
    認定，依上開之說明，自難謂係竊盜未遂，而刑法竊盜罪復
    無預備犯之處罰規定，自難令其負竊盜相關之罪責。至於被
    告及丙○○等人撬開該公司鐵門之行為，該鐵門是否因此而
    致令不堪用，依卷存事證仍屬未明，惟縱令已達毀損程度而
    合於刑法第三百五十四條毀損罪之客觀構成要件，然該項犯
    罪依同法第三百五十七條之規定需告訴乃論，而本件被害人
    飛達公司並未提出毀損告訴，是被告就此亦因欠缺訴追條件
    而無由依毀損罪加以處罰。此外，復查無其他事證可認被告
    此部分行為有何犯罪構成要件之該當，依前開之說明，其犯
    罪尚屬未能證明，惟公訴人認此部分與前開經起訴論科之竊
    盜部分有連續犯之裁判上一罪關係，爰不另為無罪之諭知，
    併此敘明。
據上論斷，應依刑事訴訟法第第二百九十九條第一項前段，刑法
第二條第一項前段、第二十八條、第三百二十一條第一項第二款
、第三款、第四款，修正前刑法第四十一條第一項前段，罰金罰
鍰提高標準條例第一條前段、廢止前罰金罰鍰提高標準條例第二
條，中華民國九十六年罪犯減刑條例第二條第一項第三款、第七
條第一項、第二項、第九條，判決如主文。
本案經檢察官陳伯均到庭執行職務。
中　　華　　民　　國　　96　　年　　9 　　月　　13　　日
                    刑事第十庭  法　官  楊博欽
以上正本證明與原本無異
如不服本判決應於送達後十日內向本院提出上訴狀
                                書記官　李慈容
中　　華　　民　　國　　96　　年　　9 　　月　　13　　日
附錄本案論罪科刑法條全文：
中華民國刑法第三百二十一條
犯竊盜罪而有左列情形之一者，處六月以上、五年以下有期徒刑
：
一  於夜間侵入住宅或有人居住之建築物、船艦或隱匿其內而犯
    之者。
二  毀越門扇、牆垣或其他安全設備而犯之者。
三  攜帶兇器而犯之者。
四  結夥三人以上而犯之者。
五  乘火災、水災或其他災害之際而犯之者。
六  在車站或埠頭而犯之者。
前項之未遂犯罰之。
